臺灣基隆地方法院刑事判決　　　　　　　　　　　　　九十一年度訴字第四八五號
　　公　訴　人　臺灣基隆地方法院檢察署檢察官
　　被　　　告　己○○
　　選任辯護人　施習盛律師
右列被告因強盜等案件，經檢察官提起公訴( 九十一年度偵字第三０五一號 )，本院
判決如左：
    主      文
己○○連續意圖為自己不法之所有，而搶奪他人之動產，處有期徒刑捌月；又連續意
圖為自己不法之所有，攜帶兇器，以強暴至使不能抗拒，而取他人之物，處有期徒刑
參年捌月；應執行有期徒刑肆年。
    事      實
一、己○○意圖為自己不法之所有，基於概括犯意，連續於附表所示之時間、地點，
    以附表所示之犯罪方式，使如附表所示之被害人不及防備或至使不能抗拒而取得
    如附表所示之財物，嗣於九十一年八月十二日凌晨二時二十分許，騎乘車牌號碼
    ＬＳ三─七八二號座型機車在基隆市○○區○○路八十二號「ＯＫ」便利商店前
    為警查獲，並扣得附表編號五─七號作案時所用之菜刀一把及騎乘機車作案時所
    戴安全帽一頂。
二、案經基隆市警察局第三分局移送台灣基隆地方法院檢察署檢察官偵查起訴。
    理      由
一、前揭事實，訊據被告己○○均坦白承認，核與被害人戊○○、丙○○、乙○○於
    警訊、本院調查時，被害人游景星、甲○○於警訊、檢察官偵查中及被害人丁○○於警訊供述之情節均相符合，並有被告作案時騎乘機車所戴安全帽一頂及附表
    編號五─七號作案時所用之菜刀一把扣案足證。又附表編號五─七號部分，被告
    係持菜刀，在行人稀少之凌晨以之向被害人揮舞或對著被害人，該菜刀係極為銳
    利，有扣案之該菜刀可稽，客觀上自足以使被害人身體上或精神上達於不能抗拒
    之程度，至為灼然。被告犯罪事證明確，犯行堪予認定。
二、核被告所為，附表編號一─四號部分，係犯刑法第三百二十五條第一項、第三項
    之搶奪既遂、未遂罪；附表編號五─七號部分，被告所攜帶之菜刀，客觀上足以
    對人之生命、身體、安全構成危害，且具危險性，自屬兇器，是其此部分所為係
    犯同法第三百三十條第一項之加重強盜罪。被告先後三次搶奪既、未遂、及四次
    強盜既遂，時間各自緊接，而各犯犯罪構成要件相同之搶奪、強盜罪，顯吝基於
    概括之犯意而為之，應各依連續犯之規定論以搶奪既遂、強盜既遂一罪，並加重
    其刑。又被告自三、四年前即犯有精神分裂症，已據其兄章至國及母蔡素月陳述
    在卷，經本院送請財團法人長庚紀念醫院基隆分院鑑定，據覆：「結論：綜合以
    上所述個案之個人史、家族史、疾病史、精神狀態、心理評估與腦波檢查結果，
    本院認為個案為一情感性精神分裂病患合併輕度智能不足，其智力、思考、現實
    感、判斷力有些許缺失，另伴隨有憂鬱、焦慮的症狀及反社會性人格的特質。個
    案進行犯罪時意識清楚，並無心神喪失情形；．．．；而個案因長期罹患情感性
    精神分裂症加上輕度智能不足，確實會導致持續的精神耗弱。故本院認為個案己○○犯案當時之精神狀態達精神耗弱之程度。．．．」。有該醫院九十一年十一
    月十八日（九一）長庚院基字第三三０八號函暨所附精神鑑定報告書附卷足稽，
    佐以被害人游景星於檢察官偵查中所證：「（被告）一手摸我的錢，一手揮著菜
    刀，嘴巴不知在唸什麼」等語，足徵被告犯罪時精神狀態確已達於精神耗弱之程
    度，爰依刑法第十九條第二項之規定，予以減輕其刑，並先加後減之。又被告所
    犯兩罪，犯意各別，罪名不同，應予分論併罰，審酌被告並無前科（見卷附台灣
    高等法院被告全國前案紀錄表），且有智力不足狀況、犯罪所生損害尚非鉅大及
    犯後已坦白承認、態度良好等一切情狀，量處如主文所示之刑，並定其應執行之
    刑。（據被告供該菜刀是取自其母在廚房所使用者，顯非屬被告所有）自不得宣
    告沒收。另扣案之水果刀一把，並非被告供犯罪所用之物，扣案之新台幣二千一
    百八十二元，亦無證據證明係本案之既款自不得作為本案之證物，併此敘明。
據上論斷，應依刑事訴訟法第二百九十九條第一項前段，刑法第五十六條、第三百二
十五條第一項、第三項、第三百三十條第一項、第十九條第二項、第五十一條第五款
，罰金罰鍰提高標準條例第一條前段判決如主文。
本案經檢察官熊南彰到庭執行職務。
中      華      民      國      九十一      年    十二    月   三十一   日
                                  臺灣基隆地方法院刑事第一庭
                                        法  官    洪  政  雄
右正本證明與原本無異。
對於本件判決如有不服，應於收受送達後十日內，向本院提出上訴狀，上訴於臺灣高
等法院，並按他造當事人之人數附具繕本。
                                        書記官    賈  繼  藩
中      華      民      國      九十二      年     一     月     二     日
附錄論罪法條
刑法第三百二十五條第一項、第三項：
意圖為自己或第三人不法之所有，而搶奪他人之動產者，處六月以上五年以下有期徒
刑。
第一項之未遂犯罰之。
刑法第三百三十條第一項：
犯強盜罪而有第三百二十一條第一項各款情形之一者，處五年以上十二年以下有期徒
刑。
附表：
┌──┬────┬────────┬───┬─────────┬────┐
│編號│犯罪時間│ 犯  罪  地  點 │被害人│    犯 罪 方 式   │所犯法條│
│    │        │                │姓  名│    所 得 財 物   │        │
├──┼────┼────────┼───┼─────────┼────┤
│ 一 │九十一年│基隆市七堵區崇智│戊○○│佯稱買粥時趁戊○○│刑法第三│
│    │八月八日│街二之一號「鹹粥│      │不及防備搶奪放置於│百二十五│
│    │十時許  │小吃店」        │      │櫃台之錢盒（約新台│條第三項│
│    │        │                │      │幣數百元）經戊○○│、第一項│
│    │        │                │      │之妻即時奪回並高呼│        │
│    │        │                │      │搶錢始逃離現場。  │        │
├──┼────┼────────┼───┼─────────┼────┤
│ 二 │九十一年│基隆市七堵區明德│丁○○│佯稱買飲料時趁張芳│刑法第三│
│    │八月八日│三路八十之三號「│      │華不及防備搶奪放置│百二十五│
│    │十一時許│熱帶雨林」檳榔攤│      │於櫃台上之新台幣一│條第一項│
│    │        │                │      │千八百七十元得手。│        │
└──┴────┴────────┴───┴─────────┴────┘
續上頁：
┌──┬────┬────────┬───┬─────────┬────┐
│ 三 │九十一年│基隆市七堵區俊賢│丙○○│佯稱買飲料時趁崔儀│刑法第三│
│    │八月八日│路二十四號「小魔│      │貞不及防備搶奪放置│百二十五│
│    │二十時五│女」檳榔攤      │      │於櫃台上之新台幣二│條第一項│
│    │十分許  │                │      │千四百元得手。    │        │
├──┼────┼────────┼───┼─────────┼────┤
│ 四 │九十一年│基隆市七堵區自治│庚○○│佯稱購買戒指時趁劉│刑法第三│
│    │八月十日│北街七號「信華」│      │資常不及防備搶奪金│百二十五│
│    │十六時許│銀樓            │      │戒指一枚（重一錢五│條第一項│
│    │        │                │      │分四，值約新台幣二│        │
│    │        │                │      │千餘元。          │        │
├──┼────┼────────┼───┼─────────┼────┤
│ 五 │九十一年│基隆市暖暖區源遠│乙○○│佯稱購物時，持前述│刑法第三│
│    │八月十二│路七十八號之一「│      │菜刀對乙○○揮舞，│百三十條│
│    │日零時二│小魔女」檳榔攤  │      │至使乙○○不能抗拒│第一項  │
│    │十分許  │                │      │，強取新台幣三千元│        │
└──┴────┴────────┴───┴─────────┴────┘
續上頁：
┌──┬────┬────────┬───┬─────────┬────┐
│ 六 │九十一年│基隆市暖暖區八堵│游景星│佯稱購物時持可供兇│刑法第三│
│    │八月十二│路七十八號「貴族│      │器使用之菜刀一把對│百三十條│
│    │日零時二│」檳榔攤        │      │游景星揮舞，至使游│第一項  │
│    │十五分許│                │      │景星不能抗拒，強取│        │
│    │（起訴書│                │      │新台幣九百二十元（│        │
│    │誤為零時│                │      │起訴書誤為九百元）│        │
│    │許）    │                │      │                  │        │
├──┼────┼────────┼───┼─────────┼────┤
│ 七 │九十一年│基隆市暖暖區過港│甲○○│逕持前述菜刀進入檳│刑法第三│
│    │八月十二│路一六七號「真愛│      │榔攤對著甲○○，至│百三十條│
│    │日零時三│密碼」檳榔攤    │      │使不能抗拒，強取新│第一項  │
│    │十分許  │                │      │臺幣六百餘元。    │        │
└──┴────┴────────┴───┴─────────┴────┘
